【裁判字號】    98,簡上,209
【裁判日期】    981231
【裁判案由】    詐欺
【裁判全文】
臺灣基隆地方法院刑事判決             98年度簡上字第209號
上  訴  人  臺灣基隆地方法院檢察署檢察官
被      告  丙○○
上列上訴人因被告詐欺案件，不服本院基隆簡易庭98年度基簡字
第1179，中華民國98年10月29日第一審簡易判決（聲請簡易判決
處刑案號：臺灣基隆地方法院檢察署98年度偵緝字第373 、374
、375 號）提起上訴，並移送併案審理（併審案號：臺灣基隆地
方法院檢察署98年度偵字第4957號），本院管轄之第二審合議庭
判決如下：
    主  文
原判決撤銷。
丙○○幫助意圖為自己不法之所有，以詐術使人將本人之物交付
，處有期徒刑貳月，如易科罰金，以新臺幣壹仟元折算壹日。
    事  實
一、丙○○雖可預見將自己金融機構帳戶存摺、金融卡及密碼提
    供予不相識之他人使用，可能遭詐欺集團成員作為詐欺取財
    之犯罪工具，竟仍基於幫助他人犯詐欺取財罪之不確定故意
    ，於民國97年12月下旬某日，在基隆市○○區○○路186 巷
    8 號住處附近，將其申辦之臺灣中小企業銀行竹北分行第00
    000000000000號帳戶存摺、金融卡及密碼，交予真實姓名年
    籍不詳之成年女子，繼之該成年女子所屬詐騙集團成員，意
    圖為自己不法之所有，為下列犯行：
  (一)詐欺集團成員於97年12月30日下午3 時許，在雅虎奇摩拍賣
    網站上，虛偽刊登拍賣「CANON G10 數位相機1 臺」之訊息
    ，適戊○○上網瀏覽該則拍賣訊息，不疑有他，於97 年12
    月30日下午3 時16分許，使用合作金庫商業銀行自動櫃員機
    ，轉帳新臺幣（下同）9000元至丙○○上開帳戶內。
  (二)該詐欺集團成員於97年12月30日下午4 時許，在雅虎奇摩拍
    賣網站上，虛偽刊登拍賣「Wii 主機、遊戲光碟15片、手把
    左右各2 支及光槍1 支」之訊息，適甲○○上網瀏覽該則拍
    賣訊息，不疑有他，於97年12月30日下午4 時37分許，使用
    臺新銀行自動櫃員機，轉帳5150元至丙○○上開帳戶內。
  (三)該詐欺集團成員於97年12月30日下午6 時許，在雅虎奇摩拍
    賣網站上，虛偽刊登拍賣數位相機1 臺之訊息，適丁○○上
    網瀏覽該則拍賣訊息，不疑有他，旋即以網路銀行交易之方
    式，轉帳4000元至丙○○上開帳戶內。
  (四)該成年女子所屬詐騙集團成員，意圖為自己不法之所有，於
    97年12月30日某時，在露天拍賣網站上，冒用朱家琪（另經
    臺灣新竹地方法院檢察署檢察官為不起訴處分）所申請之「
    pig6935v」帳號，虛偽刊登拍賣「APPLE MACBOOK 」二手筆
    記型電腦之訊息，致吳斌誠於同日下午5 時40分許，見該拍
    賣訊，不疑有他，而下標拍得該電腦，並於同日下午7 時16
    分匯款26000 元至丙○○上開帳戶內，嗣吳斌誠未收到所買
    之電腦，始知受騙，而報警查獲上情。
二、案經臺北市政府警察局南港分局報由臺灣士林地方法院檢察
    署檢察官、臺北縣政府警察局新店分局報由臺灣新竹地方法
    院檢察署檢察官、雲林縣警察局臺西分局報由臺灣雲林地方
    法院檢察署檢察官分別呈請臺灣高等法院檢察署令轉臺灣基
    隆地方法院檢察署檢察官偵查起訴，並經吳斌誠訴由苗栗縣
    警察局通霄分局報告臺灣新竹地方法院檢察署檢察官呈請臺
    灣高等法院檢察署檢察長令轉臺灣基隆地方法院檢察署檢察
    官偵查終結移送併案審理。
    理  由
一、上開事實，業據被告丙○○於本院審理中自白不諱，並經證
    人即被害人戊○○、甲○○、丁○○、吳斌誠指訴綦詳，證
    人己○○證述屬實，且有合作金庫銀行自動櫃員交易明細表
    1 紙、雅虎奇摩拍賣網站擷取畫面影本1 份、被告上開帳戶
    基本資料及活期存款客戶異動資料各1 份、臺新銀行自動櫃
    員交易明細表1 紙、雅虎奇摩拍賣網站擷取畫面影本1 份、
    雅虎奇摩拍賣網站擷取畫面影本1 份。被害人丁○○於中華
    郵政股份有限公司四湖郵局帳戶之郵政存簿儲金簿明細影本
    1 份、網路購物得標之網頁及購買之交談紀錄列印資料、轉
    帳之客戶交易明細表1 紙、被告上開帳戶之開戶資料及交易
    明細表等書證附卷可稽，足認被告之自白與事實相符，可以
    採信。本案罪證明確，被告犯行洵堪認定，自應依法論科。
二、論罪科刑：
  (一)核被告所為，係犯刑法第30條第1 項前段、第339 條第1 項
    之幫助詐欺取財罪。被告僅有一個幫助行為，讓正犯從事4
    次詐欺取財犯行，被告顯係一行為觸犯數罪名，屬想像競合
    犯，應從一重之幫助詐欺取財罪處斷。被告既係詐欺取財罪
    之幫助犯，故應依刑法第30條第2 項之規定，減輕其刑。
  (二)原審以被告罪證明確，援引刑法第30條第1 項、第2 項、第
    339 條第1 項、第41條第1 項前段、第55條、刑法施行法第
    1 條之1 ，量處被告有期徒刑2 月，並諭知易科罰金之折算
    標準，固非無見，惟因就被告幫助之詐欺正犯另對吳斌誠詐
    欺取財，與原審認罪科刑部分有想像競合犯之裁判上一罪關
    係，應為起訴效力所及併為本院審理，惟原審未及斟酌此點
    ，容有未洽，檢察官持此提起上訴，指摘原審判決不當，非
    無理由，自應由本院合議庭將原審判決予以撤銷改判。審酌
    被告將其所有之銀行、郵局帳戶之存摺、金融卡及密碼交予
    詐騙分子使用，致被害人受有損害，並使犯罪追查趨於複雜
    ，影響社會正常交易安全及秩序非微，法治觀念顯有偏差等
    一切情狀，量處如主文所示之刑，併諭知易科罰金之折算標
    準，以示儆懲。又被告提供予犯罪集團成員使用之上開銀行
    帳戶之存摺、金融卡等物，因未扣案，無從證明現猶存在，
    為免將來執行發現困難，爰不另為沒收之諭知，一併敘明。
據上論斷，應依刑事訴訟法第455 條之1 第1 項、第3 項、第36
9 條第1 項前段、第364 條、第299 條第1 項前段、刑法第30條
第1 項前段、第2 項、第339 條第1 項、第55條、第41條第1 項
，刑法施行法第1 條之1 ，判決如主文。
本案經檢察官乙○○到庭執行職務。
中    華    民    國    98    年    12    月    31    日
                  刑事第三庭審判長法  官  鄭景文
                                  法  官  陳姵君
                                  法  官  黃永定
以上正本證明與原本無異。
本件判決不得上訴。
中    華    民    國    98    年    12    月    31    日
                                  書記官  劉珍珍
附錄本案論罪科刑法條：
刑法第339條第1項：
I意圖為自己或第三人不法之所有，以詐術使人將本人或第三人
  之物交付者，處5 年以下有期徒刑、拘役或科或併科1 千元以
  下罰金。

司法院資訊處製作；財團法人民間司法改革基金會備份。
